【裁判字號】    89,台上,7942
【裁判日期】    891228
【裁判案由】    違反槍砲彈藥刀械管制條例等罪
【裁判全文】
最高法院刑事判決                              八十九年度台上字第七九四二號
    上  訴  人  乙○○
                甲○○
    選任辯護人  黃秋雄律師
右上訴人等因違反槍砲彈藥刀械管制條例案件，不服台灣高等法院中華民國八十七年
十月二十九日第二審判決（八十七年度上訴字第四○三○號，起訴案號：台灣板橋地
方法院檢察署八十七年度偵字第五七○三號），提起上訴，本院判決如左：
    主  文
原判決關於甲○○共同未經許可持有手槍及乙○○部分均撤銷，發回台灣高等法院。
其他上訴駁回。
    理  由
一發回部分：
本件原判決認定上訴人甲○○於民國八十四年間某日，在台北縣三重市○○街三二五
號四樓住處，由姓名年籍不詳之成年友人交付取得美國ＫＡＨＲ廠製Ｋ九型口徑九Ｍ
Ｍ制式半自動手槍一枝，及口徑九ＭＭ制式子彈十二發，即未經許可持有之，其後並
於不詳時間，在雲林縣東勢鄉某墳墓，試射一發。又上訴人乙○○於八十七年三月七
日下午一時許，在台北縣三重市○○街一三八巷六號五樓其提供之賭博場所內（營利
賭博罪部分業經判決確定），見王朝源贏錢甚多，懷疑其有詐賭，乃聯繫甲○○攜帶
前揭槍彈前來。二人即基於共同之犯意聯絡，由甲○○持上開制式半自動手槍（內有
制式子彈十一顆），乙○○持其所有不具殺傷力之九○玩具手槍一枝，共同以詐賭為
由，持槍脅迫王朝源賠償新台幣（下同）一百二十萬元。嗣經討價還價，王朝源即當
場給付現款四萬元及簽發交付面額七十六萬元本票一紙，逼使王朝源行無義務之事。
嗣經王朝源報警循線於八十七年三月十二日凌晨二時許，在上址查獲乙○○、林至能
二人，並扣得前開乙○○所有供其與甲○○妨害自由犯罪所用之九０玩具手槍一枝，
及王朝源所簽發面額七十六萬元之本票一紙。又於同日凌晨三時許，在台北縣三重市
○○街三二五號四樓查獲甲○○，並扣得前揭半自動手槍一枝及口徑九ＭＭ制式子彈
十一顆等情。因而將第一審關於此部分之判決撤銷，改判論處上訴人等共同未經許可
持有手槍罪刑，並均應於刑之執行完畢或赦免後令入勞動場所強制工作參年，固非無
見。
惟查：(一)按依司法院大法官會議釋字第四七一號解釋全文意旨觀之，依槍砲彈藥刀械
管制條例第十九條第一項中關於經判處有期徒刑者，應於刑之執行完畢或赦免後，令
入勞動場所，強制工作之規定，應依個案情節受比例原則之規範，使保安處分之宣告
，與行為人所為行為之嚴重性，行為人所表現之危險性，及對於行為人未來行為之期
待性相當，不能不問對行為人有無預防矯治其社會危險性之必要，一律宣付強制工作
。本件原判決理由欄內對於上訴人二人所犯共同未經許可持有手槍罪，並未依個案情
節分別審酌並說明上訴人等行為之嚴重性，其行為表現之危險性，以及對上訴人等有
無預防矯治其社會危險性之必要之理由，即逕行宣付強制工作，揆之上開說明，自有
判決不備理由之違法。(二)按被告之自白，須非出於強暴、脅迫、利誘、詐欺或其他不
正之方法，且與事實相符者，始得採為證據，如果被告之自白，係出於不正之方法，
並非自由陳述，即其取得自白之程序，已非適法，則不問自白內容是否確與事實相符
，因其非係適法之證據，即不能採為判決之基礎，故審理事實之法院，遇有被告對於
自白提出刑求之抗辯時，應先於其他事實而為調查。本件乙○○抗辯其於警訊時之自
白係被刑求逼供下所為等語，原判決於理由謂乙○○於檢察官初訊時所供，與其於警
訊之自白及甲○○所供均相符，因認乙○○翻異前供，空言辯稱遭警察人員刑求，並
無證據證明其事等情，並未先於事實為調查，揆諸前揭說明，自有未洽。上訴意旨執
以指摘原判決此部分為不當，非無理由，應認有發回更審之原因。
二駁回部分：
按刑事訴訟法第三百七十六條所列各罪之案件，經第二審判決者，不得上訴於第三審
法院，法有明文。本件上訴人甲○○因妨害自由案件，原審係依刑法第三百零四條第
一項論處罪刑，核屬刑事訴訟法第三百七十六條第一款之案件，依首開說明，既經第
二審判決，自不得上訴於第三審法院，上訴人竟復提起上訴，顯為法所不許，應予駁
回。
據上論結，應依刑事訴訟法第三百九十七條、第四百零一條、第三百九十五條前段，
判決如主文。
中      華      民      國    八十九    年     十二     月    二十八    日
                              最高法院刑事第七庭
                                  審判長法官  吳  雄  銘
                                        法官  池  啟  明
                                        法官  石  木  欽
                                        法官  郭  毓  洲
                                        法官  吳  三  龍
      右正本證明與原本無異
                                              書  記  官
中      華      民      國    八十九    年     十二     月              日


司法院資訊處製作；財團法人民間司法改革基金會備份。
